【裁判字號】    99,訴,1689
【裁判日期】    990723
【裁判案由】    侵權行為損害賠償
【裁判全文】
臺灣臺北地方法院民事判決              99年度訴字第1689號
原      告  乙○○
被      告  甲○○
上列當事人間過失傷害事件，原告提起刑事附帶民事訴訟請求侵
權行為損害賠償事件，經本院刑事庭裁定移送前來，本院於民國
99 年7月9 日言詞辯論終結，判決如下：
    主      文
被告應給付原告新臺幣壹拾貳萬伍仟柒佰壹拾元，及自民國九十
八年十月三十一日起至清償日止，按年息百分之五計算之利息。
原告其餘之訴駁回。
訴訟費用由被告負擔百分之十二，餘由原告負擔。
本判決第一項得假執行。
    事實及理由
一、按言詞辯論期日，當事人之一造不到場者，得依到場當事人
    之聲請，由其一造辯論而為判決，民事訴訟法第385 條第1
    項定有明文。本件被告經合法通知而未於最後言詞辯論期日
    到場，核無民事訴訟法第386 條各款之情形，爰依原告之聲
    請，由其一造辯論而為判決。
二、原告起訴主張略以：被告於民國97年11月18日晚間11時許，
    騎乘車號BYA-169 號重型機車搭載第三人張文馨沿台北市○
    ○○路由北向南行駛，行經台北市○○○路○ 段296 號前時
    ，本應注意行車間隔，並隨時採取必要之安全措施，而依當
    時情況，又無不能注意之情形，竟疏未注意及此，明知其所
    騎乘機車左後方處，適有伊所騎乘車號K3W-935 號之重型機
    車，沿同向路段行駛，被告竟貿然向左偏行，致上開2 車發
    生碰撞，伊因而人車倒地，受有左脛骨平台骨折、右足背擦
    傷等傷害。伊因此支出醫藥費用新台幣（下同）36,652 元
    、往返醫院交通費3,200 元、增加生活上需要之費用即購買
    輪椅3,800 元、拐杖850 元，並受有不能工作之損失300,00
    0 元，被告除應如數賠償外，另應賠償伊精神受創之精神慰
    撫金600,000 元，並預為請求未來醫療費用71,172元。爰依
    民法第184 條第1 項前段、第193 條第1 項、第195 條第1
    項等規定提起本件訴訟等語。並聲明：被告應給付原告1,01
    5,674 元，及自刑事附帶民事訴訟起訴狀繕本送達被告翌日
    起至清償日止，按年息5%計算之利息。
三、被告未於最後言詞辯論期日到場，依其於99年5 月28日言詞
    辯論期日時則略以：伊對於本件車禍之發生具有過失，伊不
    爭執，且願意賠償原告之損失，惟原告請求之金額過高，伊
    無法接受等語，資為抗辯。並聲明：原告之訴駁回。
四、原告主張被告於97年11月18日下午11時許，騎乘車號BYA-16
    9 號重型機車搭載第三人張文馨沿台北市○○○路由北向南
    行駛，行經台北市○○○路○ 段296 號前時，因未保持兩車
    安全之間隔，竟貿然向左偏行，致與同向由原告騎乘車號K3
    W-935 號之重型機車發生碰撞，致原告人車倒地，受有左脛
    骨平台骨折、右足背擦傷等傷害之事實，業據其提出臺北市
    立聯合醫院診斷證明書為證（見本院98年度交附民字第97號
    卷第5 頁) ，且為被告所不爭執，復經本院依職權調取本院
    98年度交易字第211 號刑事卷宗查明屬實，堪信原告此部分
    主張為真實。
五、按因故意或過失，不法侵害他人之權利者，負損害賠償責任
    ；汽車、機車或其他非依軌道行駛之動力車輛，在使用中加
    損害於他人者，駕駛人應賠償因此所生之損害；不法侵害他
    人之身體或健康者，對於被害人因此喪失或減少勞動能力或
    增加生活上之需要時，應負損害賠償責任；不法侵害他人之
    身體、健康、名譽、自由、信用、隱私、貞操，或不法侵害
    其他人格法益而情節重大者，被害人雖非財產上之損害，亦
    得請求賠償相當之金額，民法第184 條第1 項前段、第191
    條之2 、第193 條第1 項及第195 條第1 項前段分別定有明
    文。茲就原告得請求之損害賠償金額以多少為適當，分述如
    下：
（一）醫療費用部分：
      按損害賠償，除法律另有規定或契約另有訂定外，應以填
      補債權人所受損害及所失利益為限，民法第216條第1項有
      明文規定。原告主張其因本件車禍事故而支出醫療費用，
      固得向被告請求賠償，然依據上開法文之規定，自以填補
      損害之必要性為依據。經查：
    1.原告因本件車禍而於臺北市立聯合醫院就診部分，所支出
      之醫療費用為29,352元，有臺北市立聯合醫院醫療費用收
      據在卷可憑（見本院98年度交附民字第97號卷第10頁至18
      頁、本院卷第40頁），核屬因本件車禍事故發生而增加之
      必要支出，應予准許。
    2.至原告主張至中醫診所治療而支出診療費用，原告雖陳稱
      醫師建議中、西醫併用復原較快等語，並提出華興中醫診
      所收據46張為證（見本院98年度交附民字第97號卷第19頁
      至24頁），然原告並未能舉證證明確係經醫生指示而有接
      受中醫治療之必要，故不能准許。
（二）預估未來醫療費用部分：
      按損害賠償之範圍應以被害人實際所受損害為衡，且當事
      人主張有利於己之事實者，就其事實有舉證之責任（參照
      最高法院85年度台上字第2248號判決意旨），原告主張其
      因本件交通事故所受之傷害，導致將來有關節提早退化現
      象，日後有進行手術之必要，預估未來醫療費用71,172元
      云云，惟原告自陳：伊不知道將來會不會有再進行手術之
      必要等語（見本院卷第43頁反面），且未提出醫院診療證
      明以證原告日後尚有進行手術或其他須繼續進行物理治療
      之必要，是原告此部分請求，尚乏依據，難以准許。
（三）增加生活上必要支出部分：
      原告主張其因本件車禍致左脛骨平台骨折、右足背擦傷，
      因而支出購置輪椅3,800 元、拐杖850 元之費用等語，業
      據提出統一發票2 紙為證（見本院98年度交附民字第97號
      卷第8 、9 頁），觀諸原告所受傷勢，應有購置輪椅、拐
      杖之必要，故此部分請求應予准許。
（四）往返醫院之交通費部分：
      原告主張其因本件車禍受傷，行動無法自如，往返醫療院
      所皆須搭乘計程車，因而支出交通費用合計3,200 元乙節
      ，然原告並未能提出收據或其他證明文件以證明其確係搭
      乘計程車往返醫院，因而支出交通費用3, 200元，是原告
      此項請求尚難認為正當，不應准許。
（五）不能工作之損失部分：
      原告主張其自營彩妝用品買賣多年，因本件車禍受傷致6
      個月無法工作，每月所得50,000元，其工作損失合計300,
      000 元云云。然就原告因車禍而受有左脛骨平台骨折、右
      足背擦傷等傷害而言，其於發生車禍之初一段時間，須藉
      助輪椅、拐杖等輔助器材方得以行動，雖較車禍發生前不
      便，然並非全然不能行動，其亦得以電話或其他通訊設備
      與客戶或職員聯繫，以監管自營彩妝用品業務，且原告並
      未提出任何文件或單據以證明其每月所得約50,000元，因
      本件車禍而無法工作之期間為6 個月等情，是原告此部分
      請求，尚難准許。
（六）精神慰撫金部分：
      按不法侵害他人之人格權，被害人受有非財產上損害，請
      求加害人賠償相當金額之慰撫金時，法院對於慰撫金之量
      定，應斟酌實際加害情形所造成之影響、被害人痛苦之程
      度、兩造之身分、地位、經濟情形及其他各種狀況，以核
      定相當之數額（最高法院47年臺上字第1221號、51年臺上
      字第223 號判例參照）。本院審酌原告因本件車禍受有左
      脛骨平台骨折、右足背擦傷等傷害，需多次往返醫療院所
      接受治療，並須藉輪椅、拐杖輔助行動，堪認原告身體及
      精神上所受痛苦非輕，及原告係高中畢業，自營彩妝業務
      ，97年度所得總額為263,532 元，名下有房屋、土地各1
      筆，被告係高中畢業，自陳為服務工作人員，並無97年度
      所得，名下亦無任何財產等一切情狀，有稅務電子閘門財
      產所得調件明細表在卷可佐（見本院卷第10至15頁），認
      原告請求精神慰撫金以12萬元為適當，逾此範圍之請求則
      非有據，應予駁回。
（七）綜上，本件原告得請求被告賠償醫療費用29,352元、購買
      輪椅費用3,800 元、拐杖費用850 元及精神慰撫金120,00
      0 元，合計154,002 元。
六、末按強制汽車責任保險法第32條規定：「保險人依本法規定
    所為之保險給付，視為被保險人損害賠償金額之一部分；被
    保險人受賠償請求時，得扣除之。」。經查，原告自陳已受
    領強制汽車責任保險理賠金28,292元，並提出第三人臺灣產
    物保險股份有限公司於99年5 月18日匯款予原告之存摺影本
    為證（見本院卷第41頁），是被告應給付原告醫療費用、增
    加生活上必要費用及精神慰撫金合計154,002 元部分，因保
    險公司已給付保險金28,292元，依上揭規定應予扣除，故原
    告得請求被告賠償之金額為125,710 元，逾此範圍之請求則
    無理由。
七、綜上所述，原告本於侵權行為法則，請求被告給付125,710
    元，及自刑事附帶民事訴訟起訴狀繕本送達翌日即98年10月
    31日（見本院98年度司北調字第363 號卷第11頁之送達證書
    ）起至清償日止，按年息5%計算之利息，為有理由，應予准
    許。至原告逾此部分之請求，為無理由，應予駁回。又本件
    判決所命被告給付之金額未逾50萬元，本院就原告勝訴部分
    ，爰依民事訴訟法第389 條第1 項第5 款之規定，依職權宣
    告假執行。
八、本件事證已臻明確，兩造其餘之攻擊、防禦方法，核與判決
    結果不生影響，爰毋庸一一論述，併此敘明。
九、訴訟費用負擔之依據：民事訴訟法第79條。
中    華    民    國    99    年    7     月    23    日
                  民事第六庭法  官  蔡和憲
上為正本係照原本作成。
如對本判決上訴，須於判決送達後20日內向本院提出上訴狀。如
委任律師提起上訴者，應一併繳納上訴審裁判費。
中    華    民    國    99    年    7     月    23    日
                            書記官  廖素芳

司法院資訊處製作；財團法人民間司法改革基金會備份。
